【裁判字號】    97,易,99
【裁判日期】    970229
【裁判案由】    詐欺
【裁判全文】
臺灣基隆地方法院刑事判決                97年度易字第99號
公  訴  人  臺灣基隆地方法院檢察署檢察官
被      告  甲○○
上列被告因詐欺案件，經檢察官提起公訴（96年度偵字第5738號
），因被告於準備程序進行中，被告先就被訴事實為有罪之陳述
，經本院合議庭裁定進行簡式審判程序，判決如下：
    主  文
甲○○共同意圖為自己不法之所有，以詐術使人將本人之物交付
未遂，累犯，處有期徒刑參月，如易科罰金，以新台幣壹仟元折
算壹日。
扣案之「華南商業銀行基隆分行」戶名甲○○之000000000000號
銀行帳號存摺壹本及印章壹枚均沒收。
    事  實
一、甲○○前因違反毒品危害防制條例案件，經本院於民國（下
    同）94年6月20日，以94年度訴字第350號判決判處有期徒刑
    7 月確定；又因竊盜案件，經本院於94年8月9日，以94年度
    易字第189號判決判處有期徒刑10月確定；上開2案經法院定
    應執行有期徒刑1年4月，後再經裁定減為有期徒刑8月確定
    ，甫於96年7月16日縮刑期滿執行完畢。詎猶不知悔改，於
    96 年11月初，透過中國時報報紙分類廣告與真實姓名年籍
    不詳自稱「排骨」之成年男子聯絡後，得悉可藉由提供金融
    機構帳戶資料並代為提領款項牟利，雖預見將自己開設之金
    融帳戶（含帳號、存摺、提款卡、密碼、印章等物）提供他
    人使用，該他人極可能以該帳戶作為詐欺取財犯罪之工具，
    竟因缺錢花用，而基於幫助他人詐欺取財之不確定故意，於
    96年11月6日上午，在基隆市○○路305號「華南商業銀行基
    隆分行」附近，將其原所開立之上開銀行之000000000000號
    （起訴書誤載為00000000000）帳戶帳號告以「排骨」成年
    男子，「排骨」得悉該帳號後，隨即提供所屬之詐欺集團使
    用。該詐欺集團成員旋基於意圖為自己不法之所有，於同日
    中午12時30分許，撥打電話予乙○○，假冒金管會主任之名
    義，詐稱乙○○將帳戶賣給他人作為人頭帳戶，需告以帳戶
    金額明細，並需依指示存款，致乙○○陷於錯誤，而於同日
    下午3時25分許，至高雄市○鎮區○○路華南銀行匯款，存
    入新台幣（下同）264000元至甲○○所提供之上開帳戶內。
    嗣甲○○竟基於共同詐欺取財之犯意聯絡，以可獲得報酬2
    千元至3千元不等代價，依指示於翌日即96年11月7日上午11
    時50分許，前往「華南商業銀行基隆分行」，欲臨櫃辦理印
    鑑章更新並提領上開款項時，因乙○○業已發覺受騙並報警
    處理，經警通報將該帳戶列為警示帳戶，銀行行員發現後旋
    通知警方到場查獲，致提領款項未遂，並扣得甲○○上開帳
    戶存摺1本及印章1枚及與本案無關之手機乙支（號碼000000
    0000），而查悉上情。
二、案經基隆市警察局第一分局報告臺灣基隆地方法院檢察署檢
    察官偵查起訴。
    理  由
壹、程序事項
    被告甲○○所犯者非為死刑、無期徒刑、最輕本刑為3年以
    上有期徒刑之罪或高等法院管轄第一審案件，其於準備程序
    進行中，先就被訴事實為有罪之陳述，經告知其簡式審判程
    序之旨，並聽取公訴人、被告之意見後，本院合議庭依刑事
    訴訟法第273條之1第1項之規定，裁定由受命法官獨任以簡
    式審判程序進行本案之審理。
貳、實體事項
一、事實認定部分
(一)、上揭事實，業據被告於本院行準備程序及審理時坦承不諱，
    核與證人即被害人乙○○於警詢時所陳述情節相符，並有被
    害人乙○○之華南商業銀行活期性存款憑條副根1紙、被告
    「華南商業銀行基隆分行」帳戶客戶基本資料、交易明細查
    詢單影本各1份及扣案之被告華南商業銀行基隆分行之活期
    儲蓄存款存摺1本、印章1枚在卷足資佐證。
(二)、按在金融機構開立帳戶、請領存摺及提款卡使用，係針對個
    人身分之社會信用而予以資金流通，具有強烈之屬人性格，
    而金融帳戶作為個人理財之工具，申請開設並無任何特殊之
    限制，一般民眾均得以存入最低開戶金額之方式申請使用，
    且同一人得在不同之金融機構申請數個存款帳戶使用，乃眾
    所週知之事實；依一般人之社會經驗，若遇陌生人捨以自己
    名義申請帳戶，反以高價向不特定人蒐集金融帳戶使用，衡
    情應對該帳戶是否供合法使用一節有所懷疑，且近年詐騙集
    團犯案猖獗，利用帳戶掩飾、隱匿詐財贓款之事，迭有所聞
    ，又本件真實姓名、年籍不詳之人係以在報紙上刊登廣告之
    方式，向不特定人以高價換取帳戶，顯屬可疑，而被告將帳
    戶供他人使用，可能因而幫助他人從事詐欺取財之目的已有
    所預見，顯有容認發生之間接故意，故被告確有幫助前開索
    取帳戶之人，利用其提供之帳戶詐欺取財之不確定故意甚明
    。
(三)、又刑法上關於正犯、從犯之區別，係以主觀犯意及客觀犯行
    為標準，凡以幫助他人犯罪之意思參與犯罪，若其實施者係
    犯罪構成要件之行為，則仍應論以正犯（最高法院91年度臺
    上字第3644號判決意旨參照）。本件實施詐術者並非被告本
    人，然被告自該銀行帳戶內提領詐騙款項交與「排骨」成年
    男子，則其客觀上顯已參與收受詐欺款項之詐欺取財構成要
    件行為，依前揭說明，縱其係以幫助他人犯罪之意思參與犯
    罪，進而實施構成要件行為，亦應論以共同正犯。本件事證
    明確，被告犯行堪以認定，應依法論科。
二、論罪科刑部分
(一)、被告基於幫助他人詐欺取財之未必故意，將其上述銀行帳號
    提供給詐騙集團成員使用，並提領款項交與詐騙集團成員而
    未遂。核其所為，係犯刑法第28條、第339條第3項、第1項
    之共同詐欺取財未遂罪。公訴人認係犯刑法第30條、第339
    條第1項之幫助詐欺取財罪，容有誤會。其基於幫助之犯意
    ，實施詐欺取財之構成要件行為，與「排骨」成年男子及實
    際實施詐術之該詐騙集團成員間，有行為分擔，應論以共同
    正犯。其著手於犯罪行為之實行而不遂者，為未遂犯，爰依
    刑法第25條第2項後段，按既遂犯之刑減輕。又被告前曾受
    如事實欄所示之有期徒刑執行完畢，有臺灣高等法院被告
    前案紀錄表在卷可按，其於有期徒刑執行完畢後之5年內，
    故意再犯本件有期徒刑以上之罪，為累犯，應依刑法第47條
    第1項加重其刑，並依刑法第71條先加後減。
(二)、爰審酌被告任意將帳號提供他人使用，並使該他人利用該帳
    號資料作為犯罪所得之工具，並要提領詐騙所得款項交與該
    他人，其所為不但影響社會正常交易安全，且使犯罪之追查
    趨雜，衡其犯罪動機、目的、手段、生活狀況、智識程度及
    被害人所受損害暨其犯後坦承犯行之態度等一切情狀，量處
    如主文所示之刑，並諭知易科罰金之折算標準。扣案之被告
    開設之上述銀行存摺、印章，係被告所有為供犯罪所用之物
    ，業據被告供承在卷，爰依刑法第38條第1項第2款規定予以
    宣告沒收。另扣案手機（號碼0000000000）雖係被告所有，
    並無證據證明係供犯罪所用之物，爰不予宣告沒收。
三、應依刑事訴訟法第273條之1第1項、第284條之1、第299條第
    1項前段，刑法第28條、第25條第2項、第339條第3項、第1
    項、第47條第1項、第41條第1項前段、第38條第1項第2款，
    刑法施行法第1條之1，判決如主文。
本案經檢察官李明哲到庭執行職務
中    華    民    國    97    年    2     月    29    日
                  刑事第二庭法  官  陳伯厚
以上正本證明與原本無異。
如不服本判決應於收受本判決後10日內向本院提出上訴書狀，其
未敘述上訴理由者，並得於提起上訴後10日內向本院補提理由書
狀（均須按他造當事人之人數附繕本）「切勿逕送上級法院」。
中    華    民    國    97    年    2     月    29    日
                            書記官  黃士元
附錄論罪法條：
中華民國刑法第339條
（普通詐欺罪）
意圖為自己或第三人不法之所有，以詐術使人將本人或第三人之
物交付者，處5年以下有期徒刑、拘役或科或併科1千元以下罰金
。
以前項方法得財產上不法之利益或使第三人得之者，亦同。
前二項之未遂犯罰之。


司法院資訊處製作；財團法人民間司法改革基金會備份。
